臺灣高等法院刑事判決
111年度侵上訴字第155號
上  訴  人  
即  被  告  沈東達


選任辯護人  王維立律師
上列上訴人即被告因妨害性自主案件，不服臺灣桃園地方法院11
0年度侵訴字第46號，中華民國111年3月11日第一審判決(起訴案
號：臺灣桃園地方檢察署109年度偵字第18604號)，就刑的部分
提起上訴，本院判決如下：
    主  文
原判決關於刑的部分撤銷。
前開撤銷部分，處有期徒刑壹年拾月。緩刑貳年，緩刑期間付保
護管束。
    理  由
一、原判決以：上訴人即被告沈東達(下稱被告)受吳○○（真實姓
    名年籍詳卷，所涉乘機性交罪嫌，經檢察官另為不起訴處分
    ）之邀請，於民國109年5月26日晚間前往臺北市中山區○○餐
    酒館（名稱及地址詳卷），與受江○○邀請之A女（警製代號A
    E000-A109231號，真實姓名詳卷）及其他友人共同聚餐飲酒
    。至同日晚間11時許聚會結束後，被告見A女因酒醉意識不
    清，無力行動亦無法言語，即攙扶A女搭乘車牌號碼000-000
    號營業用小客車，於同日晚間11時42分許投宿位址設桃園市
    ○○區○○○路之○○旅館（下稱案發旅館，名稱及地址詳卷)。後
    於翌(27)日凌晨3時許，見A女仍意識不清，處在相類於因精
    神、身體障礙、心智缺陷致無抗拒性交能力之泥醉狀態，竟
    認有機可趁，基於乘機性交之犯意，脫去A女之外褲及內褲
    ，將其生殖器插入A女陰道內，對A女乘機性交得逞等情，因
    認被告係犯刑法第225條第1項之乘機性交罪。
二、上訴意旨以：被告自白上開之罪，並與告訴人A女達成和解
    ，被告依和解契約履行完畢，已賠償告訴人所受損害，而告
    訴人亦同意原諒被告，請依刑法第59條酌減其刑，並給予緩
    刑等語(見本院卷第130頁)。　　
三、刑事審判旨在實現刑罰權之分配的正義，故法院對有罪被告
    之科刑，應符合罪刑相當之原則，使輕重得宜，罰當其罪，
    以契合社會之法律感情，故刑法第57條明定科刑時應審酌一
    切情狀，尤應注意該條所列10款事項以為科刑輕重之標準，
    並於同法第59條賦予法院以裁量權，如認犯罪之情狀可憫恕
    ，認科以最低度刑仍嫌過重者，得酌量減輕其刑，俾使法院
    就個案之量刑，能斟酌至當。是該條所謂犯罪之情狀，乃泛
    指與犯罪相關之各種情狀，自亦包含同法第57條所定10款量
    刑斟酌之事項，亦即上開2法條所稱之情狀，並非有截然不
    同之領域。又94年2月2日修正公布，95年7月1日施行之刑法
    第59條修正立法理由稱：「本條所謂『犯罪之情狀可憫恕』，
    自係指裁判者審酌第57條各款所列事項以及其他一切與犯罪
    有關之情狀之結果」等語，亦同此旨趣。再，刑法第225條
    第1項規定：「對於男女利用其精神、身體障礙、心智缺陷
    或其他相類之情形，不能或不知抗拒而為性交者，處3年以
    上10年以下有期徒刑」，是本罪法定刑為「3年以上10年以
    下有期徒刑」，被告與A女因有間接認識的朋友而聚餐，且
    被告於本院審理中已與A女達成和解，雙方簽訂和約契約並
    給付完畢，此有辯護人所提出之和解契約與匯款單在卷可查
    ，並經告訴人回覆確有委任原審代理人於被告簽訂和解契約
    ，有本院公務電話查詢紀錄表在卷可憑（見本院卷第143至1
    49頁)，上開和解契約明載「於乙方(指被告)履行前條之條
    件後，‥就乙方現繫屬於臺灣高等法院刑事庭之第二審刑事
    訴訟，甲方(A女)同意原諒乙方，並尊重二審法院判決(包括
    緩刑)‥」等語(見本院卷第146頁)，可見被告已取得A女之原
    諒，被告為本件犯行，固屬非是，惟其所犯為3年以上有期
    徒刑，依其犯罪情節，仍有情輕法重之憾，認縱科以最低法
    定刑度猶嫌過重，爰依刑法第59條之規定酌減其刑，使罪刑
    相當罰當其罪。
四、撤銷改判之說明：
    原審對被告為有罪判決，固非無見，惟按刑法第57條第10款
    所稱犯罪後之態度，本屬主觀事項，包括行為人犯罪後，有
    無悔悟等情形；犯後態度如何，尤足以測知其人刑罰適應性
    之强弱。被告在緘默權保障下所為之任意陳述，而坦承犯行
    ，不惟可節省訴訟勞費，使明案速判，更屬其人格更生之表
    徵，自可予以科刑上減輕之審酌（最高法院109年度台上字
    第3084號判決意旨)。而行為人於犯罪後是否善盡民事賠償
    責任，亦屬犯罪後之態度問題。被告於原審及本院均自白犯
    罪，對原判決認定之事實部分未上訴(見本院卷第131頁)，
    且已與A女達成和解並依和解金額履行完畢，自應納入被告
    本件犯罪後態度之觀察，堪認被告犯罪後之態度已有改變，
    原審未及審酌此部分有利被告之量刑因素，尚有未洽。是被
    告上開請求本院從輕量刑，為有理由。原判決既未及審酌前
    揭有利於被告之量刑因素，即有可議之處，自應由本院予以
    撤銷改判。
五、爰以行為人之責任為基礎，審酌被告於原審及本院均坦承犯
    行，並已與A女達成和解且履行完畢，堪認其犯罪後願意對
    本件已鑄成之罪行承擔刑責，並積極彌補A女所受創傷之態
    度，及被告有如原判決認定事實所載之犯罪動機、目的及手
    段、與被害人為一面之緣之關係，兼衡被告除本件外，並無
    任何犯罪紀錄之素行，有本院被告前案紀錄表在卷可查(見
    本院卷第31頁)，專科畢業之智識程度，未婚、以裝潢為業
    ，經濟狀況小康，以裝潢為業並斟酌和解契約上所記載「甲
    方(A女)同意原諒乙方(被告)」，尊重二審法院判決(包括緩
    刑)等一切情狀，量處如主文第二項所示之刑，以資懲儆。
    　
六、被告未曾因故意犯罪受有期徒刑以上刑之宣告，有本院被告
    前案紀錄表存卷為憑(見本院卷第31頁)，因一時失慮觸犯刑
    章，於原審及本院審理均坦白認罪，並與A女達成和解且履
    行完畢，顯已有悔意，復念被告正值壯年，有正當工作，倘
    令其入監服刑，恐未收教化之效，先受與社會隔絕之害，以
    刑事法律制裁本即屬最後手段性，本院宣告之刑度應足使被
    告戒慎自律，審酌上情，因認對被告宣告之刑以暫不執行為
    適當，爰予宣告緩刑2年，以勵自新。又被告本件所犯為刑
    法第225條第1項之乘機性交罪，為刑法第91條之1第1項所列
    罪名，應依刑法第93條第1項第1款規定，諭知於緩刑期間付
    保護管束。
據上論斷，應依刑事訴訟法第369條第1項前段、第364條、第299
條第1項前段，判決如主文。　　　
本案經檢察官蕭佩珊提起公訴，檢察官劉成焜到庭執行職務。
中　　華　　民　　國　　111 　年　　11　　月　　8 　　日
                  刑事第十九庭  審判長法　官  曾淑華
                                      法　官  陳文貴
                                      法　官  黃惠敏
以上正本證明與原本無異。
如不服本判決，應於收受送達後20日內向本院提出上訴書狀，其
未敘述上訴之理由者並得於提起上訴後20日內向本院補提理由書
（均須按他造當事人之人數附繕本）「切勿逕送上級法院」。
                                      書記官  吳錫欽
中　　華　　民　　國　　111 　年　　11　　月　　8 　　日
附錄：本案論罪科刑法條全文
中華民國刑法第225條
（乘機性交猥褻罪）
對於男女利用其精神、身體障礙、心智缺陷或其他相類之情形，
不能或不知抗拒而為性交者，處3年以上10年以下有期徒刑。
對於男女利用其精神、身體障礙、心智缺陷或其他相類之情形，
不能或不知抗拒而為猥褻之行為者，處6月以上5年以下有期徒刑
。
第1項之未遂犯罰之。